臺灣臺南地方法院交通事件裁定　　　　　　　　　　　　九十年度交聲字第三七號
　　移送機關　交通部公路局嘉義區監理所台南監理站
　　受處分人
　　即異議人　甲○○
右列受處分人因違反道路交通管理處罰條例案件，對於交通部公路局嘉義區監理所台
南監理站中華民國九十年一月十六日所為之裁決處分（處分案號：南監五字第裁七四
—Ｓ00000000號）聲明異議，本院裁定如左：
    主  文
異議駁回。
    理  由
一、異議意旨如聲明異議狀所載（詳見附件）
二、按汽車駕駛人轉彎時，有轉彎車不讓直行車先行之情形者，處二百元以上六百元
    以下罰鍰；汽車駕駛人，駕駛汽車違反道路交通安全規則，因而肇事致人受傷者
    ，吊扣其駕駛執照三個月至六個月，道路交通管理處罰條例第四十八條第六款、
    第六十一條第二項分別定有明文。
三、本件受處分人即異議人甲○○於民國八十九年十一月五日下午，駕駛車牌號碼Ｎ
    ＧＡ─三六三號重型機車，沿台南市○○路○段，由南往北方向行駛，而於同日
    下午五時四十分許，途經該路段與和善街之交岔路口時，理應注意汽車行駛至交
    岔路口，左轉彎時，應行至交岔路口中心處左轉，且轉彎車應讓直行車先行，又
    依當時天候晴朗、路面乾燥無缺陷、道路上未有任何障礙物、視距良好等情形以
    觀，客觀上亦無不能注意之情事，其竟疏未行至路口中心處，且未禮讓直行車先
    行，即貿然左轉。適有由被害人塗湘惠所騎，後載被害人趙雪鈴之車牌號碼ＵＯ
    Ｆ—七三０號輕型機車，沿前述臨安路一段，由北往南方向，行經該交岔路口時
    ，亦疏未注意車前狀況，即貿然通過該路口。甲○○因有上開疏失，致塗湘惠見
    狀時，業已閃煞不及，而與甲○○所騎之機車發生碰撞，塗湘惠、趙雪鈴隨即人
    、車倒地，塗湘惠並因之受有上腹部鈍挫傷、右肩鈍挫傷及兩膝擦傷等傷害；趙
    雪鈴則因之受有頭部及胸部鈍挫傷之傷害。甲○○駕駛機車肇事，並致塗湘惠、
    趙雪鈴二人受傷，回頭看一下後，不僅未下車察看二人之傷勢，且隨即駕車逕自
    逃離現場，嗣經年籍、姓名不詳之駕駛人，見狀後駕車前往追趕攔阻，而甲○○
    經攔阻，於約十分鐘後，始返回現場處理，而經警查悉上情之事實，有本院九十
    年度交訴字第八０號刑事判決書、臺灣高等法院台南分院九十年度交上訴字第一
    二八０號刑事判決書、台南市警察局舉發違反道路交通管理事件南市警交字第Ｓ
    00000000號通知單、交通部公路局嘉義區監理所台南監理站九十年一月
    十六日南監五字第裁七四—Ｓ00000000號違反道路交通管理事件裁決書
    各一份在卷可憑，且據被害人塗湘惠、趙雪鈴二人於本件交通事件之警訊時及前
    審屢次偵審中指訴歷歷並互核相符，另有道路交通事故調查報告表一紙及現場蒐
    證照片十五張附在前開交通事件卷宗可證；又被害人塗湘惠、趙雪鈴二人，因異
    議人甲○○駕車擦撞倒地後，分別受有如前揭之傷害，復有台南市郭綜合醫院八
    十九年十一月九日診斷證明書二紙附前開交通事件卷宗足參。
四、其次，異議人甲○○所騎之機車，於行經前述交岔路口時，確有與被害人塗湘惠
    所騎之機車發生碰撞之事實，除據被害人塗湘惠、趙雪鈴二人於警訊時及偵審中
    屢次指訴明確外，異議人亦於警方初訊時自承：「對方當時車速很快，摩擦我的
    右視鏡，對方緊急煞車等語（前開交通事件卷宗八十九年十一月五日警訊筆錄參
    照），而參見警卷第十三頁正面所附之異議人機車照片，亦可知悉異議人之右後
    視鏡，確有翻轉之情形，顯見異議人所騎之機車，與被害人塗湘惠所騎之機車，
    於上開交岔路口，曾有發生碰撞之事實，應堪認定。況異議人亦坦承：本件交通
    事故發生後，其係因另一駕駛人駕車追及，告知其應返回事故現場處理相關事宜
    ，始於離開現場後，再度回到事故地點等情，且衡諸常情，假若異議人之機車未
    與被害人塗湘惠所騎之機車發生碰撞，而僅係被害人塗湘惠自己駕車不慎跌倒，
    則與被害人毫不相識之路過駕駛人，應無多事追趕並攔阻異議人之理。再者，異
    議人於警方初次偵訊時即已供認：「我車繼續駕駛距肇事地點的第一條巷子右轉
    約十五公尺時，才被一位駕駛自小客車的人叫住，並跟我說，雖然對方撞倒你，
    但你也要下車看看對方。」等語（同上述警訊筆錄參照），足見該年籍、姓名不
    詳之駕駛人，亦已看見異議人之機車，曾與被害人塗湘惠之機車發生碰撞之情形
    ，才會對異議人說：「雖然是對方撞到你」等語。從而，異議人所騎之機車與被
    害人塗湘惠所騎之機車，於右述時、地，有發生碰撞之事實，應無疑義。
五、至被害人塗湘惠於警訊時曾指稱：其係煞車不及而撞及對方車輛右側車身肇事等
    語，而於偵查中則陳稱：其係撞到異議人車子尾端等情，二者之陳述雖非完全一
    致，然其所騎之機車，確係擦撞異議人甲○○所騎機車之車身右後部位之基本事
    實，並無二致，是其上開所述內容，經核尚無出入之處。又證人即當日據報前往
    現場處理之台南市警察局交通隊警員林永福，亦於原審調查時，到庭結證稱：「
    排氣管（指異議人之機車）損傷應是刮痕，但不是很明顯，依我的判斷應是新擦
    痕，也應有稍微刮痕，而異議人在作警訊筆錄時，有承認有擦撞到自己右後視鏡
    ，他也說沒有帶駕照，所以才離開，警訊筆錄是依異議人據實陳述，也經過異議
    人自己詳細閱讀後簽名，而且當場被告的機車右照鏡也有往外翻（如卷附照片所
    示）」等語（參見本院前開交通事件卷宗原審九十年六月一日訊問筆錄），是異
    議人之機車於肇事後，亦非如異議人所言：並無任何刮擦痕跡之情形。另被害人
    塗湘惠之機車係因異議人貿然左轉，而閃煞不及，始與異議人之機車發生擦撞，
    且擦撞之處，除右後視鏡外，則為異議人機車之右後方，而非該機車之中間重心
    處，是異議人之機車未因該次擦撞，而導致重心不穩倒地之情事，本屬可能，自
    難僅以異議人之機車未倒地，即認二車並無擦撞之事實。再者，因異議人之機車
    係於左轉彎時，而與直行之被害人所騎之機車發生擦撞，故二機車發生擦撞時，
    應係接近垂直狀態，而被害人塗湘惠所騎之機車，又係撞及異議人機車之右後方
    ，是該撞擊力道非需相當強烈，即可能造成被害人所騎機車倒地之結果，且異議
    人之機車因之受損相當輕微，亦不違常理。綜上所述，異議人所駕駛之機車，於
    前述時、地，確有與被害人塗湘惠所騎之機車發生碰撞，應堪認定。
六、按汽車行駛至交岔路口，左轉彎時，應行至交岔路口中心處左轉，並不得佔用來
    車道搶先左轉；又轉彎車應讓直行車先行，道路交通安全規則第一百零二條第一
    項第四款、第六款分別定有明文，本件異議人甲○○駕車行經交岔路口時，理應
    注意上述道路交通安全規則，而本件案發當時天候晴朗、路面乾燥無缺陷、道路
    上未有任何障礙物、視距復屬良好等情，則有前開卷附之道路交通事故調查報告
    表載明可考，據此判斷，客觀上亦無不能注意之情事，又觀諸前述道路交通事故
    調查報告表之現場圖可知，該油漬位置，應係被害人塗湘惠所騎機車，因碰撞後
    之倒地處，據此足以判斷二車之撞擊位置，就異議人之行車路線而言，應未達於
    交岔路口之中心處，顯見異議人係疏未行至交岔路口中心處，並未注意讓直行車
    先行，即貿然左轉彎，以致騎機車直行之被害人塗湘惠，見狀閃煞不及，而與異
    議人之機車發生碰撞，是本件異議人之駕駛行為，具有過失甚明。況本件前經送
    台灣省台南區行車事故鑑定委員會鑑定結果，亦認異議人甲○○與被害人塗湘惠
    所騎之機車如有接觸，則被告之前開駕駛行為，係本件車禍之肇事主因等情，此
    有該委員會九十年四月二十日南鑑字第九００三九八號函及所附之鑑定意見書一
    份在前開卷足憑，益證異議人駕車肇事致被害人等人受傷之行為，確有過失，無
    庸置疑。又被害人塗湘惠及趙雪鈴二人，係因此次車禍而分別受有如前揭所載之
    傷害，故異議人甲○○之過失駕駛行為，與被害人二人所受之傷害結果間，復具
    有相當因果關係。足見異議人確有騎駛機車轉彎時，有轉彎車不讓直行車先行之
    情形及駕駛機車違反道路交通安全規則，因而肇事致人受傷之事實甚明。從而原
    處分機關據以援引首揭規定，裁處罰鍰新臺幣六百元及吊扣其駕駛執照三個月並
    無不當，本件異議為無理由，應予駁回。
七、據上論斷，應依道路交通案件處理辦法第十九條，裁定如主文。
中      華      民      國      九十一      年    一    月    二十五    日
                              臺灣臺南地方法院交通法庭
                                      法  官    張  瑛  宗
右正本證明與原本無異
如不服本裁定應於送達後五日內向本院提出抗告狀
                                      書記官    廖  明  娟
中      華      民      國      九十一      年    一    月    二十五    日
